臺灣高等法院高雄分院刑事判決　　　　 96年度上易字第533號
上　訴　人　臺灣高雄地方法院檢察署檢察官
被　　　告　甲○○
上列上訴人因被告電子遊戲場業管理條例等案件，不服臺灣高雄
地方法院96年度易字第1340號中華民國96年4 月19日第一審判決
（起訴案號：臺灣高雄地方法院檢察署95年度偵字第19100 、
24586、25250 、26149 、26324 號），提起上訴，本院判決如
下：
    主  文
原判決撤銷，發回臺灣高雄地方法院。
    理  由
一、公訴意旨略以：被告甲○○明知其並未依電子遊戲場業管理
    條例規定辦理營利事業登記，仍基於違法經營電子遊戲場業
    及賭博之犯意，各於附表所示時、地擺設電子遊戲機具，供
    不特定人打玩及賭博財物。另雇用與其具賭博犯意聯絡之翁
    成為店員，為賭客楊順勇代幣後與之對賭（如附表編號
    部分）；及雇用同具有賭博犯意聯絡之蘇慧貞為店員，為賭
    客陳文斌、陳盈全、柯文雄等兌換代幣後與之對賭（如附表
    編號部分）。嗣先後為警查獲，並扣得如附表所示物品，
    為此因認被告違反電子遊戲場業管理條例第15條規定，而觸
    犯同條例第22條之罪，與刑法第266 條第1 項普通賭博罪等
    語。
二、按刑事法若干犯罪行為態樣，本質上原具有反覆、延續實行
    之特徵，立法時既予特別歸類，定為犯罪構成要件之行為要
    素，則行為人基於概括之犯意，在密切接近之一定時、地持
    續實行之複次行為，倘依社會通念，於客觀上認為符合一個
    反覆、延續性之行為觀念者，於刑法評價上，即應僅成立一
    罪；學理上所稱「集合犯」之職業性、營業性或收集性等具
    有重複特質之犯罪均屬之。按電子遊戲場業管理條例第15條
    所規定「未依本條例規定辦理營利事業登記者，不得經營電
    子遊戲場業」的文義觀之，其所禁止者為未依法登記而「經
    營電子遊戲場業」之業務經營行為，則同條例第22條規定違
    反同條例第15條之犯罪構成要件行為，本質上即具有反覆性
    與延續性，立法上包括的論以一罪，固無疑問。然電子遊戲
    場申請設立時，依電子遊戲場業管理條例第8 條規定，其營
    業場所應符合相關建築法令及消防法令、都市計劃法或區域
    計劃法之規定；同條例第9 條亦規定，該營業場所應距離國
    民中、小學、高中職校、醫院50公尺以上；同條例第11條第
    1 項又規定申請電子遊戲場業之營利事業登記，應就營業場
    所之地址辦理登記，足見電子遊戲場業申請營利事業登記，
    係以在某一特定之營業場所經營為申請，主管機關亦係以該
    提出申請之特定營業場所審核是否合於相關規定而為准駁。
    行為人依同條例辦理在某特定營業場所之營利事業登記，仍
    不得在其它營業場所經營電子遊戲場業。準此，電子遊戲場
    業管理條例第22條所謂違反第15條之規定，即未依該條例辦
    理營利事業登記，而「經營電子遊戲場業」者，係指違反此
    規定而在某特定場所經營電子遊戲場業而言。易言之，違反
    同條例第15條規定，而基於同一營業犯意，在同一特定場所
    經營電子遊戲場業，其所為反覆、持續之多次經營行為，固
    可認係包括的一次經營電子遊戲場業的集合犯，而論以實質
    一罪。然行為人在不同場所，經營電子遊戲場業，則應以不
    同之營業場所，分別向主管機關申請營利事業登記，始得營
    業，其未經申請此營利事業登記而在不同場所經營電子遊戲
    場業，即屬各別違反同條例第15條之獨立數罪，而非包括的
    一次違反行為，非得論以集合犯之實質一罪，此與在同一場
    所密接持續反覆而為之經營行為尚屬有間。
三、按被告甲○○未依電子遊戲場業管理條例為營利事業登記，
    而自95年6 月10日起至同年7 月24日止，在屏東縣里港鄉○
    ○村○○路17-1號「介揚超商」，擺設電子遊戲機具，經營
    電子遊戲場業之犯行，業經原審法院於95年8 月28日，以95
    年度簡字第1199號案件為簡易判決處刑，判處拘役40日，而
    於95年10月2 日確定，固有該案簡易判決書及台灣高等方法
    院被告前案紀錄表及一份在卷可查（見原審96易字第1340號
    卷第20、30、31頁）。惟本件被告被訴在如附表所示時地非
    法經營電子遊戲場業之場所既均與上開簡易判決認定之未經
    許可經營遊戲場業之場所不相同，揆諸上開說明，本件起訴
    事實即無從與該前案確定判決所認定之犯罪事實成立集合犯
    關係，則本件被告被訴賭博之部分更無與確定判決所認定之
    違反電子遊戲場業管理條例犯行成立集合犯。原審以本件起
    訴事實與上開確定判決之犯行有集合犯關係，為該確定判決
    效力所及，進而引用刑事訴訟法第302 條第1 款諭知免訴之
    判決，尚有未洽。檢察官執此提起本件上訴，為有理由，爰
    不經言詞辯論，由本院撤銷原判決，發回原審法院為適法之
    處理。
據上論結，應依刑事訴訟法第369 條第1 項但書、第372 條，判
決如主文。
中　　華　　民　　國　　96　　年　　7 　　月　　31　　日
                  刑事第八庭    審判長法  官   李炫德
                                      法  官   簡志瑩
                                      法  官   蔡國卿
以上正本證明與原本無異。
不得上訴。
中　　華　　民　　國　　96　　年　　7 　　月　　31　　日
　　　　　　　　　　　　　　　　　　　書記官   楊茱宜
附表：
┌──┬─────┬─────┬──────┬──────────────┐
│編號│偵查案號  │犯罪時間  │犯罪地點    │  查 扣 物 品               │
├──┼─────┼─────┼──────┼──────────────┤
│    │95年度偵字│95年7月1日│高雄縣岡山鎮│網豹1 台、代幣385枚         │
│  │第19100號 │起至同年月│嘉峰路1 號「│                            │
│    │          │18日0 時15│界揚超商」  │                            │
│    │          │分止      │            │                            │
├──┼─────┼─────┼──────┼──────────────┤
│    │95年度偵字│95年7 月間│高雄縣鳳山市│大舞台、彩金象、超級大舞台各│
│    │第24586號 │起至同年月│鳳誠路88號「│1 台（各含IC板1 塊，共3 塊）│
│  │          │18日19時13│台灣巨蛋超商│、賽馬1 台（含IC板3 塊）、滿│
│    │          │分止      │」          │貫大亨2台（含IC板2塊）、代幣│
│    │          │          │            │244枚                       │
├──┼─────┼─────┼──────┼──────────────┤
│    │95年度偵字│95年7 月間│高雄縣大社鄉│LUCKY DOG 壹台（含IC板2 塊）│
│    │第25250號 │起至同年9 │三民路535之1│、賽馬1壹台（含IC板伍塊）、 │
│  │          │月20日14時│號「STOP超商│滿貫大亨、大舞台、超級大舞台│
│    │          │20分止    │」          │、金孔雀各1 台（各含IC板1 塊│
│    │          │          │            │，共4 塊）；代幣3782枚、現金│
│    │          │          │            │500元、計分表3張            │
├──┼─────┼─────┼──────┼──────────────┤
│    │95年度偵字│95年8 月20│高雄市福德一│麻將、劍龍、大舞台、賽馬各1 │
│  │第26149號 │日起至同年│路363號「 富│台、代幣181枚               │
│    │          │9月4日22時│而樂超商」  │                            │
│    │          │20分止    │            │                            │
├──┼─────┼─────┼──────┼──────────────┤
│    │95年度偵字│95年9月2日│高雄市福德三│金象王1 台（含IC板1 塊）、代│
│  │第26324號 │起至同年月│路60號「貝塔│幣148枚                     │
│    │          │5日1時20分│超商」      │                            │
│    │          │止        │            │                            │
└──┴─────┴─────┴──────┴──────────────┘
